【裁判字號】    97,審易,123
【裁判日期】    970430
【裁判案由】    違反保護令罪
【裁判全文】
臺灣高雄地方法院刑事判決             97年度審易字第123號
公  訴  人  臺灣高雄地方法院檢察署檢察官
被      告  乙○○
上列被告因違反保護令案件，經檢察官提起公訴（97年度偵字第
3011號），本院判決如下：
    主  文
乙○○犯違反保護令罪，累犯，處有期徒刑捌月。
    事  實
一、緣乙○○係王李素真之子，彼此間具有家庭暴力防治法第3
    條第4 款所定家庭成員關係。又乙○○先前因恐嚇甲○○○
    ，經本院92年度簡字第2594號判決判處有期徒刑6 月，因不
    服原判決提起上訴，由本院92年度簡上字第428 號判決上訴
    駁回確定；另因違反保護令案件，先後經本院92年度簡字第
    1052號判決及台灣台南方法院92年度易字第851 號判決各判
    處有期徒刑5 月確定，前揭3 罪復經裁定應執行有期徒刑1
    年3 月。其後再因對王李素真實施精神上不法侵害而違反保
    護令罪，由本院92年度簡字第4667號判決判處有期徒刑6 月
    ，因不服原判決提起上訴，復由本院93年度簡上字第70號判
    決上訴駁回確定，並接續前揭徒刑而為執行，於民國94年7
    月30日縮刑期滿執行完畢。
二、詎乙○○明知其父王金造前於96年10月間業向本院聲請核發
    民事暫時保護令，先由本院於96年10月18日准予核發96年度
    暫家護字第236 號民事暫時保護令，其後再於同年11月28日
    換發96年度家護字第1671號民事通常保護令，並於同年11月
    30日交由乙○○親自簽收在案。詎乙○○明知依據前開民事
    通常保護令所載內容，不得對王金造與其家庭成員即王李素
    真實施騷擾及身體或精神上不法侵害之行為，且應遠離渠等
    住所（高雄縣林園鄉○○村○○路48號）至少100 公尺等情
    事，猶基於違反前開保護令之犯意，於97年1 月15日18時50
    分許，自行騎乘機車前往王李素真上開位於高雄縣林園鄉○
    ○村○○路46號住處門口，繼而在該址門口逕以「幹你娘，
    要把你趕出去，讓車子撞死」等語對王李素真實施騷擾及精
    神上不法侵害，據此違反上開民事通常保護令內容。嗣因王
    李素真即時報警處理，進而查悉上情。
三、案經高雄縣政府警察林園分局報請台灣高雄地方法院檢察署
    檢察官偵查起訴。
    理  由
壹、本件關於證據能力之意見：
    查證人王李素真於97年1 月5 日案發後，旋即前往高雄縣政
    府警察局林園分局林園派出所為警詢問案發狀況並製作筆錄
    ，復於同年月30日由檢察官依法傳訊而到庭具結證述。然其
    前揭所述各情均核與本院審理中證述者大抵相符。故本院自
    應逕以該證人於本院審理中證述作為認定事實之依據，再無
    引用其先前陳述之必要。
貳、實體部分：
  一、訊之被告固坦承於案發前業已簽收並知悉前開民事通常保
      護令，以及於97年1 月15日有騎乘機車前往高雄縣林園鄉
      ○○村○○路48號附近等事實，惟矢口否認有何違反保護
      令之犯行。辯稱：伊當天並沒有進入屋內、也沒有用言語
      辱罵王李素真云云。經查：
    (一)被告係王李素真之子，彼此間具有家庭暴力防治法第3 條
      第4 款所定家庭成員關係；又被告之父王金造前以被告涉
      有不法家庭暴力情事為由向本院聲請核發民事暫時保護令
      ，先由本院於96年10月18日准予核發96年度暫家護字第23
      6 號民事暫時保護令，其後再於同年11月28日換發96年度
      家護字第1671號民事通常保護令，並於同年11月30日交由
      被告親自簽收在案；另依該民事通常保護令內容所載，被
      告不得對王金造與其家庭成員即王李素真實施騷擾及身體
      或精神上不法侵害之行為，且應遠離渠等住所（高雄縣林
      園鄉○○村○○路48號）至少100 公尺等情事，業有前開
      民事暫時與通常保護令暨送達證書各1 件在卷可稽，復據
      被告於本院審理中是認無訛，故此部分事實堪予認定。至
      被告雖迭以前詞置辯，然此業據證人王李素真到庭具結證
      述：被告將戶籍設於高雄縣林園鄉○○村○○路46號、但
      平時並未居住該處，且被告於案發當日雖未進入高雄縣林
      園鄉○○村○○路48號屋內，但站在該址門口僅約71公分
      ，並當場以「幹你娘，要把你趕出去，讓車子撞死」等語
      對伊加以辱罵等情綦詳。再本院審諸證人王李素真雖係本
      案被害人，然其身為被告之母，且於本件案發前更屢遭被
      告施以恐嚇、違反保護令等不法侵害，猶在本院審理中當
      庭請求對被告從輕量刑，顯見其主觀上並非單純欲使被告
      遭受刑事訴追為目的，是其證言當具有高度可信性無疑。
      準此以觀，被告前揭所辯無非僅係臨訟卸責之詞，俱無足
      採，是其確有上開違反保護令內容之事實，至為明灼。
    (二)按家庭暴力防治法所稱「家庭暴力」係謂家庭成員間實施
      身體或精神上不法侵害之行為，該法第2 條第1 項定有明
      文；所謂「精神上不法之侵害」則係指藉由破壞東西或虐
      待寵物，甚而以自殺、脅迫被害人作不想作之事，及干擾
      被害人生活作息與社會關係，或以言語傷害被害人自尊及
      否定及感受、想法，亦即凡在一特定關係中，任何涉及為
      得到或保有權利和控制另一人行為者皆稱之。又所謂「騷
      擾」係指任何打擾、警告、嘲弄或辱罵他人之言語、動作
      或製造使人心生畏怖情境之行為。準此，被告明知依據前
      開民事通常保護令內容不得對王李素真為騷擾及精神上不
      法侵害行為，猶仍擅自前往高雄縣林園鄉○○村○○路48
      號門口、並以上述不雅言詞辱罵王李素真，揆諸前揭說明
      ，其所為確已該當家庭暴力防治法第61條第1 、2 、4 款
      違反保護令罪之構成要件甚明。
    (三)綜前所述，本件事證明確，被告犯行洵堪認定，應依法論
      科。
  二、核被告乙○○所為，係違反違反家庭暴力防治法第61條第
      1 、2 、4 款違反法院所為禁止騷擾、實施家庭暴力行為
      及遠離住居所之民事通常保護令罪。被告前揭違反前開民
      事通常保護令之行為，乃係基於同一違反保護令犯意及機
      會所為之接續行為，應成立接續犯而僅論以一罪。再者，
      被告前因恐嚇、違反保護令等案件，先後經法院判決有罪
      確定，於94年7 月30日縮刑期滿執行完畢一節，俱如前述
      ，並有台灣高等法院被告前案記錄表1 件在卷足憑，是其
      前受有期徒刑執行完畢後、5 年內故意再犯本件法定刑為
      有期徒刑以上之罪，應論以累犯並加重其刑。爰審酌被告
      犯罪之動機、目的及手段，並參酌其全然不知與家人相互
      尊重及和平相處，動輒施加暴行於其他家庭成員，且於本
      院依法核發保護令後，猶不知應確實遵守，仍任意違反保
      護令內容；況其先前亦已多次違反保護令經法院判決有罪
      在案，竟不知警惕而再為本件犯行，足見其法治觀念薄弱
      ，實有從重量刑之必要，且審酌被告犯罪後始終飾詞否認
      犯行、態度不佳，難見悔意，然念及被害人王李素真在本
      院審理中多次希望本院從輕量刑等一切情狀，酌情量處如
      主文所示之刑，以資懲儆。
據上論斷，應依刑事訴訟法第284 條之1 、第299 條第1 項前段
，家庭暴力防治法第61條第1 款、第2 款、第4 款，刑法第11條
前段、第47條第1 項，判決如主文。
中    華    民    國    97    年    4     月    30    日
                  刑事第七庭  法  官 陳明呈
以上正本證明與原本無異。
如不服本判決應於收受本判決後10日內向本院提出上訴書狀，並
應敘述具體理由，如未敘述上訴理由者，應於上訴期間屆滿後20
日內補提理由書狀於本院（均須按他造當事人之人數附繕本）「
切勿逕送上級法院」。
中    華    民    國    97    年    5     月    1     日
                              書記官 林明忠
附錄本判決論罪科刑之法條：
家庭暴力防治法第61條
違反法院依第十四條第一項、第十六條第三項所為之下列裁定者
，為本法所稱違反保護令罪，處三年以下有期徒刑、拘役或科或
併科新臺幣十萬元以下罰金：
  一禁止實施家庭暴力。
  二禁止騷擾、接觸、跟蹤、通話、通信或其他非必要之聯絡行
    為。
  三遷出住居所。
  四遠離住居所、工作場所、學校或其他特定場所。
  五完成加害人處遇計畫。


司法院資訊處製作；財團法人民間司法改革基金會備份。
